【裁判字號】    98,抗,1075
【裁判日期】    981021
【裁判案由】    聲請定其應執行刑
【裁判全文】
臺灣高等法院刑事裁定                  98年度抗字第1075號
抗  告  人
即  受刑人  甲○○
                    （現於臺灣宜蘭監獄執行中）
上列抗告人因定其應執行刑案件，不服臺灣板橋地方法院中華民
國九十八年八月二十一日所為之裁定（九十八年度聲字第四一二
四號），提起抗告，本院裁定如下：
    主  文
抗告駁回。
    理  由
一、抗告意旨略以：
（一）抗告人即受刑人甲○○原聲請檢察官就所犯之數罪予以併
      罰，受刑人待法院裁定合併定應執行案件共有五件，然原
      審所為之裁定，雖定受刑人應執行刑有期徒刑三年，惟上
      述裁定書第二頁編號第五號與編號第六號之間，漏載受刑
      人所犯之另一案件（即臺灣板橋地方法院九十八年度訴字
      第八四一號）；且編號第二號之案件，犯罪日為民國九十
      七年九月二日，在前案編號第一號判決日九十七年九月三
      十日之前，應合於數罪併罰。
（二）受刑人所犯之各案，多為施用毒品之輕罪，原不能綜合數
      輕罪而逾越到重度刑責，就同刑法第五十一條第六款等，
      罰金易服勞役者都不能踰越到微罪之上，且一些社會重大
      刑案，如販賣毒品，是本刑五年以上之重罪，若販賣給五
      人，就會有二十五年至三十五年刑期，然執行刑大約也只
      有八年至十年，是各刑期最長（五年）以上多一點，按此
      比例，可見實際執行的大約是合併刑期的三分之一。是以
      ，受刑人所犯均是五年以下之輕罪，按照法律之從新從輕
      及比例原則與公平論述，都不能綜合數輕罪而凌駕至重罪
      等同。為此，准予從輕裁定合適於輕罪之執行刑，並允予
      將前敘裁定書更正，重新核發裁定書云云。
二、按數罪併罰，分別宣告其罪之刑，宣告多數有期徒刑者，於
    各刑中之最長期以上，各刑合併之刑期以下，定其刑期，但
    不得逾三十年，刑法第五十一條第五款定有明文。又依刑法
    第五十三條應依刑法第五十一條第五款至第七款之規定，定
    其應執行之刑者，由該案犯罪事實最後判決之法院之檢察官
    ，聲請該法院裁定之，刑事訴訟法第四百七十七條第一項亦
    有明文。次按數罪併罰有二裁判以上者，固得依刑法第五十
    一條之規定定其應執行之刑，但需以裁判確定前所犯之數罪
    為前提。又數罪之宣告刑出於二以上之科刑判決而得併合處
    罰定其應執行刑者，以該數罪俱係在首先確定之科刑判決確
    定前所犯者為限；若其中某罪之犯罪時間已在首先確定之科
    刑判決確定之後，縱令係在其次確定之科刑判決確定之前，
    因其與首先確定之科刑判決確定前所犯之罪，已不合數罪併
    罰之規定，自無從合併定其應執行刑，而應單獨執行（最高
    法院八十八年度台上字第三七八一號判決要旨參照）。
三、經查：
（一）本件受刑人認原裁定遺漏臺灣板橋地方法院九十八年度訴
      字第八四一號之施用第一級毒品罪，經本院職權調閱該刑
      事判決，受刑人係於九十七年十二月六日犯施用第一級毒
      品罪，經該院於九十八年四月十七日判處有期徒刑一年，
      於同年五月十五日確定，有該刑事判決及本院前科紀錄表
      在卷可稽。茲受刑人上開所稱遺漏之罪，既未經檢察官向
      原裁定法院聲請合併定應執行之刑，揆諸上開條文，原裁
      定法院自不得踰越檢察官請求之範圍而合併定其應執行之
      刑。
（二）又原裁定所定應執行之七罪，其中最先經判決確定日為附
      表編號一所示之罪（即同院九十七年度易字第二二四二號
      ），其確定日期為九十七年十一月三日，而受刑人所犯上
      開九十八年度訴字第八四一號施用第一級毒品罪之犯罪日
      期為九十七年十二月六日，並非在其所另犯原裁定附表中
      各罪首先確定之科刑判決確定前所犯，依上開說明，並不
      符合數罪併罰之規定，亦無從合併定其應執行刑。從而，
      原裁定依檢察官之聲請，就如原裁定附表編號一至七所示
      之罪合併定應執行之刑，於法尚無違誤。
（三）至於受刑人另指稱原裁定量刑過重，顯失比例原則云云。
      依法律上屬於自由裁量事項，尚非概無法律性之拘束，在
      法律上有其外部界限及內部界限。前者法律之具體規定，
      使法院得以具體選擇為適當裁判，此為自由裁量之外部界
      限。後者法院為自由裁量時，應考量法律之目的，法律秩
      序之理念所在，此為自由裁量之內部界限。法院為裁判時
      ，兩者均不得有所踰越（最高法院九十年度台非字第一八
      七號判決意旨參照）。且數罪併罰，有二裁判以上，定其
      應執行之刑時，固屬於法院自由裁量之事項，其應受前揭
      外部性界限及內部性界限之拘束，要屬當然（最高法院八
      十年台非字第四七三號判例意旨參照），法院於定執行刑
      時，並不區分受刑人所犯究係重罪或輕罪，而係依據上開
      刑法第五十一條第五款之規定酌定應執行刑。本件受刑人
      所犯如原裁定附表所示之七罪，經原審裁定定應執行有期
      徒刑三年，其所定應執行刑係各宣告刑中之刑期最長以上
      （附表編號二之有期徒刑十月），各刑及前定執行合併之
      刑期以下（三年二月以下）之範圍內，合於刑法第五十一
      條第五款規定所定之外部界限，復未逾自由裁量之內部界
      限，揆諸前揭說明，依法並無違誤。原審因檢察官之聲請
      ，就受刑人所犯如原裁定附表所示之罪，依法裁定應執行
      有期徒刑三年，核無不合。受刑人徒憑己見，比附攀引他
      案量刑，漫詞指摘原裁定不當，為無理由，應予駁回。
據上論斷，應依刑事訴訟法第四百十二條，裁定如主文。
中    華    民    國    98    年    10    月    21    日
                  刑事第十三庭審判長法  官  曾德水
                                    法  官  崔玲琦
                                    法  官  遲中慧
以上正本證明與原本無異。
如不服本裁定，應於收受送達後五日內向本院提出抗告狀。
                                    書記官  陳韋杉
中    華    民    國    98    年    10    月    21    日


司法院資訊處製作；財團法人民間司法改革基金會備份。
